臺灣彰化地方法院民事裁定
                                   110年度司繼字第1834號
聲  請  人  王文生  


關  係  人  張伶榕律師

關  係  人  財政部國有財產署中區分署 

法定代理人  趙子賢  
上列聲請人聲請選任遺產管理人事件，本院裁定如下：
    主  文
選任張伶榕律師為被繼承人黄福（男，日治時期明治19年6月6日
出生，生前最後住所臺中州彰化郡秀水庄馬鳴山字頭前厝百八十
一番地，昭和20年6月15日死亡）之遺產管理人。
准對被繼承人黄福之繼承人為承認繼承之公示催告。
被繼承人黄福之大陸地區以外之繼承人，應於本公示催告公告於
司法院網站之翌日起，一年內承認繼承。上述期限屆滿，無繼承
人承認繼承時，被繼承人黃福之遺產於清償債權，並交付遺贈物
後，如有賸餘，即歸屬國庫。
聲請程序費用新臺幣壹仟元由被繼承人黄福之遺產負擔。
    理  由
一、本件聲請意旨略以：被繼承人黄福為坐落彰化縣○○鄉○○段00
    00地號土地（下稱系爭土地）所有權人，聲請人與其養父王
    水河同住之房屋占用系爭土地，因系爭土地迄未辦理繼承登
    記，被繼承人黄福是否仍有應繼承之人不明，且親屬會議並
    未選任遺產管理人；而聲請人養父長年以使用人名義代繳相
    關稅款，因聲請人養父過世後由聲請人繼承其占有及其繳納
    稅款之債權債務關係，為有效管理利用系爭土地，為此聲請
    選任被繼承人之黄福遺產管理人等語。
二、按先順序繼承人均拋棄其繼承權時，由次順序之繼承人繼承
    。其次順序繼承人有無不明或第四順序之繼承人均拋棄其繼
    承權者，準用關於無人承認繼承之規定，民法第1176條第6
    項定有明文。次按繼承開始時，繼承人之有無不明者，由親
    屬會議於1個月內選定遺產管理人，並將繼承開始及選定遺
    產管理人之事由，向法院報明；親屬會議依前條規定為報明
    後，法院應依公示催告程序，定6個月以上之期限，公告繼
    承人，命其於期限內承認繼承；無親屬會議或親屬會議未於
    前條所定期限內選定遺產管理人者，利害關係人或檢察官，
    得聲請法院選任遺產管理人，並由法院依前項規定為公示催
    告，此為民法第1177條、第1178條所明定。
三、經查，聲請人主張之前揭事實，業據提出土地登記簿謄本、
    戶籍資料、除戶謄本、地籍圖謄本、土地登記簿、彰化縣地
    方稅務局繳款書（以上均影本）等件為證。經本院職權向地
    政事務所函調系爭土地之土地台帳、日據時期土地登記簿、
    臺灣省土地關係人繳驗憑證、土地新舊簿等結果，被繼承人
    黄福（55年7月1日為登記之臺灣省彰化縣土地登記簿記載為
    黃福）登記為系爭土地所有權人，登載住所為馬芝堡馬鳴山
    庄土名頭前厝百八拾壹番地；另依彰化○○○○○○○○○函復本院
    被繼承人黄福曾設籍馬芝堡馬鳴山庄土名頭前厝百八拾壹番
    地之戶籍資料所載，被繼承人黄福之父母均先於被繼承人死
    亡，被繼承人黄福於昭和20年6月15日死亡絕家，此有彰化
    縣彰化地政事務所110年12月1日彰地一字第1100010417號函
    及檢附資料、彰化○○○○○○○○○110年12月8日彰秀戶字第11000
    02696號函及附件戶籍資料在卷可憑，經核無訛。又查被繼
    承人黄福尚遺有系爭土地，須賴遺產管理人管理該事務，從
    而，聲請人以利害關係人身份聲請為被繼承人黄福選任遺產
    管理人，依法應屬有據，本件自有選任遺產管理人之必要。
    又選任遺產管理人，首在考慮其適切性，即除管理遺產須公
    平外，應以其與遺產事務無利害關係、對遺產遺債情況瞭解
    較深，或對遺產管理事務有專業能力者為優先選任。經審酌
    聲請人陳報有意願擔任遺產管理人之人，及彰化律師公會推
    薦適合且有意願擔任遺產管理人之人選，認本件選任張伶榕
    律師擔任被繼承人黄福遺產管理人為適當，故依法選任之並
    為承認繼承之公示催告，裁定如主文所示。
四、又若無該被繼承人之繼承人承認繼承，其遺產於清償債權，
    並交付遺贈物後，如有賸餘，歸屬國庫。從而國有財產署依
    國有財產法第9條之規定，對被繼承人之財產具有期待利益
    ；且非公用財產，以國有財產局（現為國有財產署）為管理
    機關，民法第1185條、國有財產法第12條分別定有明文，國
    有財產署依法係非公用財產之管理機關，自與本件有利害關
    係，是本院依職權併予通知，附此說明。
五、另依民法1179、1180條、第1132條及家事事件法第140條規
    定，遺產管理人有下列職務及義務：一、編製遺產清冊。二
    、為保存遺產必要之處置。三、聲請法院依公示催告程序，
    限定一年以上之期間，公告被繼承人之債權人及受遺贈人，
    命其於該期間內報明債權及為願受遺贈與否之聲明，被繼承
    人之債權人及受遺贈人為管理人所已知者，應分別通知之。
    四、清償債權或交付遺贈物。五、有繼承人承認繼承或遺產
    歸屬國庫時，為遺產之移交。前項第一款所定之遺產清冊，
    管理人應於就職後三個月內編製之；第四款所定債權之清償
    ，應先於遺贈物之交付，為清償債權或交付遺贈物之必要，
    管理人經親屬會議之同意，得變賣遺產。遺產管理人，因親
    屬會議，被繼承人之債權人或受遺贈人之請求，應報告或說
    明遺產之狀況。依法應經親屬會議處理之事項，而有民法第
    1132條所列情形之一者，得由有召集權人或利害關係人聲請
    法院處理之。法院選任之遺產管理人於職務執行完畢後，應
    向法院陳報處理遺產之狀況並提出有關文件，附此敘明。
六、依家事事件法第127條第4項規定，裁定如主文。
七、如對本裁定抗告，須於裁定送達後10日之不變期間內，向本
    院提出抗告狀，並繳納抗告費新臺幣1,000元。
中　　華　　民　　國　　111 　年　 　8 　　月　　5  　日
                  家事法庭  司法事務官 陳怡君